【裁判字號】    97,交上訴,50
【裁判日期】    970826
【裁判案由】    公共危險
【裁判全文】
臺灣高等法院高雄分院刑事判決        97年度交上訴字第50號
上  訴  人
即  被  告  甲○○
上列上訴人因公共危險案件，不服臺灣高雄地方法院96年度交訴
字第230 號中華民國97年4 月9 日第一審判決（起訴案號：臺灣
高雄地方法院檢察署96年度偵字第23431 號），提起上訴，本院
判決如下：
    主  文
原判決關於肇事致人傷害逃逸罪部分撤銷。
甲○○犯肇事致人傷害逃逸罪，處有期徒刑陸月，如易科罰金，
以新台幣壹仟元折算壹日。
    事  實
一、甲○○於民國96年6 月2 日下午4 時2 分許，駕駛T8-8192
    號自用小客車沿高雄縣鳳山市○○○路北向南行駛，欲左轉
    光華東路，本應注意車前狀況及隨時採取必要之安全措施，
    且應行至交岔路口中心處左轉，並轉彎車應讓直行車先行，
    竟疏未注意而貿然左轉，適乙○○騎乘XYU-867 號機車沿光
    華東路東向西直行亦至該交岔路口，2 車因閃煞不及，致相
    互撞擊，造成乙○○人車倒地，受有胸部挫傷紅腫、右肘挫
    擦傷、左肘挫擦傷、右膝擦傷、左膝擦傷及右小腿擦傷等傷
    害。詎甲○○明知駕車肇事致人受傷，竟未下車查看及施予
    必要之救護措施，反駕車離去。嗣因乙○○當場記下甲○○
    之車號，因而循線查獲。
二、案經被害人乙○○訴由高雄縣政府警察局鳳山分局報告臺灣
    高雄地方法院檢察署檢察官偵查起訴。
    理  由
一、證據能力之說明：
    大東醫院診斷證明書係從事業務之人依其於業務上所製作之
    病歷紀錄文書所製作，因病歷紀錄係於通常業務上不間斷而
    規律之記載，記錄時亦無預見日後將作為證據之偽造動機，
    其虛偽之可能性較小，且如讓製作者以口頭方式在法庭上再
    重述過去之事實或數據，實際上有其困難，具有一定程度之
    不可代替性，復無顯不可信之情況，依刑事訴訟法第159 條
    之4 規定，上開文書應具有證據能力。
二、訊據上訴人即被告甲○○（下稱被告）否認有肇事致人傷害
    逃逸犯行，辯稱其當時係綠燈左轉後，見乙○○騎機車速度
    很快，其隨即停車，乙○○則緊急剎車，機車因而倒地及滑
    行碰撞其車輪胎，2 車並未發生碰撞，又經其詢問乙○○情
    況，乙○○表示沒有事情，其始離開現場，實不知乙○○受
    傷，並無肇事致人傷害逃逸等語。
三、經查，被告駕車於事實欄所載時、地與乙○○駕駛之機車碰
    撞，乙○○因而人車倒地受傷，且被告未下車即駕車離去等
    事實，已經證人乙○○於本院結證明確 (見本院卷第38～39
    頁），並有大東醫院診斷證明書及車損照片附卷可稽 (見警
    卷第6 、12頁、偵卷第9 ～11頁）。至證人徐孫於本院固
    結證稱有聽到煞車聲，沒有聽到碰撞聲等語 (見本院卷第45
    頁），然證人徐孫於當日係駕駛機車行駛在被告車後約30
    至50公尺處，亦經證人徐孫於本院結證在卷 (見本院卷第
    44頁），是被告與乙○○當時發生車禍之情形，證人徐孫
    自無從親見，而證人徐孫既行駛在被告車後約30至50公尺
    處，未聽聞碰撞聲亦非無可能，亦不能因此即認被告之車與
    乙○○之機車未發生碰撞。又參以證人乙○○、徐孫及被
    告當庭繪製之車禍後2 車位置圖，被告車之車身大部分停止
    在光華東路東向西車道上，車頭則在光華東路之行人穿越道
    上，乙○○機車則倒在被告車左方地面，足見被告駕車疏未
    注意車前狀況及隨時採取必要之安全措施，且未讓乙○○之
    直行車先行，亦未行至交岔路口中心處即貿然提前左轉，乃
    導致乙○○之機車閃煞不及，造成乙○○人車倒地受傷。是
    被告駕車過失與乙○○受傷間自有因果關係，被告駕車肇事
    致人傷害，亦可認定。再乙○○因與被告發生車禍，致受有
    胸部挫傷紅腫、右肘挫擦傷、左肘挫擦傷、右膝擦傷、左膝
    擦傷及右小腿擦傷等傷害，有大東醫院診斷證明書可憑，況
    衡諸常情，一般人騎機車行進中，因緊急煞車而倒地滑行，
    駕駛人必將會受傷，被告當無不知之理。從而，被告辯稱因
    乙○○緊急剎車，機車乃倒地及滑行碰撞其車輪胎，2 車並
    無碰撞，且其有詢問乙○○情況，乙○○表示沒有事情，其
    始離開現場，不知乙○○受傷等語，無非卸責之詞，不足採
    取。綜上所述，被告肇事致人傷害逃逸，事證明確，犯行堪
    以認定。
四、核被告所為，係犯刑法第185 條之4 之肇事致人傷害逃逸罪
    。
五、原審以被告犯行事證明確，予以論罪科刑，固非無見。惟查
    ，被告於本院審理中，已經與被害人乙○○達成和解及賠償
    損害，有本院和解筆錄在卷可按 (見本院卷第70頁），原判
    決未及審酌，亦屬未當。被告上訴意旨否認犯罪，指摘原判
    決不當，雖無理由，惟原判決既有上開可議，仍應由本院將
    原判決撤銷改判。爰審酌被告駕車肇事致被害人乙○○受傷
    ，竟未予以救助，反逕行駕車離去，增加被害人乙○○無法
    救治之風險，實不可取，且行為後否認犯行，惟念及被害人
    乙○○受傷尚非嚴重，亦未造成不可彌補之損害，而被告於
    本院審理中，已經與被害人乙○○達成和解及賠償損害，被
    害人乙○○亦表示願原諒被告等一切情狀，量處如主文所示
    之刑，並諭知如易科罰金，以新台幣1 千元折算1 日之折算
    標準。
六、被告被訴過失傷害部分已經被害人乙○○於原審撤回告訴，
    並經原審諭知公訴不受理，併此敘明。
據上論結，應依刑事訴訟法第369 條第1 項前段、第364 條、第
299 條第1 項前段，刑法第185 條之4 、第41條第1 項，判決如
主文。
本案經檢察官林敏惠到庭執行職務。
中    華    民    國    97    年    8     月    26    日
                  刑事第八庭    審判長法  官   李炫德
                                      法  官   陳志銘
                                      法  官   郭玫利
以上正本證明與原本無異。
如不服本判決應於收受本判決後10日內向本院提出上訴書狀，其
未敘述上訴理由者，並得於提起上訴後10日內向本院補提理由書
狀（均須按他造當事人之人數附繕本）「切勿逕送上級法院」。
中    華    民    國    97    年    8     月    26    日
                                      書記官   楊茱宜
附錄本件判決論罪科刑法條
中華民國刑法第185條之4：
駕駛動力交通工具肇事，致人死傷而逃逸者，處6 月以上5 年以
下有期徒刑。


司法院資訊處製作；財團法人民間司法改革基金會備份。
